臺灣板橋地方法院民事判決　　　　　　　 94年度訴字第931號
原　　　告　甲○○
訴訟代理人　林清漢律師
複代理人　　丙○○
被　　　告　乙○○
訴訟代理人　吳孟玲律師
上列當事人間請求為一定之行為事件，本院於中華民國94年9 月
20日言詞辯論終結，判決如下：
    主      文
原告之訴駁回。
訴訟費用由原告負擔。
    事實及理由
一、原告主張：緣李聲鸞原為坐落桃園縣平鎮市貿易里15鄰315
    號軍眷住宅（下稱系爭軍眷住宅）之配住人，經陸軍第21砲
    兵指揮部依國軍老舊眷村改建條例改建，依該條例第5 條規
    定有承購老舊眷村改建之住宅及由政府給與輔助購宅款之權
    益。原告與被告為李聲鸞之子女，李聲鸞於民國90年1 月1
    日死亡，李聲鸞之配偶陳彬彬復於93年10月17日死亡，依國
    軍老舊眷村改建條例第5 條規定，子女人數在2 人以上者，
    應於原眷戶與配偶均死亡之日起6 個月內，以書面協議向主
    管機關表示由1 人承受權益，詎原告與被告多次協議，然兩
    造間前因繼承遺產事多次爭訟，被告即拒絕與原告協議，原
    告自得依國軍老舊眷村改建條例第5 條之規定，請求被告同
    意由原告承受李聲鸞、陳彬彬對系爭軍眷住宅之承購權益。
    爰聲明求為判決：被告應同意原告依國軍老舊眷村改建條例
    承受被繼承人李聲鸞、陳彬彬在軍眷住宅即桃園縣平鎮市貿
    易里15鄰315 號之權益，並向貿易七村自治會及陸軍第21軍
    砲軍指揮部為同意之意思表示。
二、被告則以：系爭軍眷住宅之配售權益，於配偶尚在世時，係
    由配偶優先享有，配偶死亡後，僅有子女得享受該權益，足
    證系爭軍眷住宅之配售權益，並非陳聲鸞或陳彬彬之遺產，
    又國軍老舊眷村改建條例第5 條規定子女在2 人以上者，應
    於原眷戶與配偶死亡之日起6 個月內，以書面協議向主管機
    關表示由1 人承受權益，逾期喪失承受之權益，該條既規定
    子女應協議，則雙方皆可表示意見，皆可表示承受之意願，
    被告自無義務同意原告單獨承受該等權益。況兩造之被繼承
    人李聲鸞於90年1 月1 日死亡，陳彬彬復於93年10月17日死
    亡，迄今將近1 年，早逾該條例規定之6 個月承受權益之法
    定期間，已生逾期喪失承受權益之效果，原告之訴自無權利
    保護必要可言等語。爰答辯聲明；原告之訴駁回。
三、兩造於本院94年9 月20日言詞辯論期日當庭協議簡化爭點，
    其不爭執及爭執之事項如下（見本院卷第37頁至第38頁）：
  (一)兩造不爭執之事項：
    1.兩造為李聲鸞及陳彬彬之繼承人，李聲鸞於90年1 月1 日
      死亡，李聲鸞之配偶陳彬彬於93年10月17日死亡。
    2.系爭軍眷住宅，原配住予李聲鸞居住，嗣陸軍第21砲兵指
      揮部依國軍老舊眷村改建條例改建。
    3.本件訴訟標的法律關係為：國軍老舊眷村改建條例第5 條
      。
  (二)兩造爭執之事項：
    1.被告依國軍老舊眷村改建條例第5 條規定有無協調或同意
      由原告承受李聲鸞、陳彬彬就系爭建物改建權益之義務？
四、原告主張兩造為李聲鸞及陳彬彬之繼承人，李聲鸞於90年1
    月1 日死亡，李聲鸞之配偶陳彬彬於93年10月17日死亡，系
    爭軍眷住宅原配住予李聲鸞居住，嗣陸軍第21砲兵指揮部依
    國軍老舊眷村改建條例改建，惟兩造迄未能協議由何人承受
    國軍老舊眷村改建條例第5 條規定之權益之事實，業據原告
    提出陸軍第21砲兵指揮部函影本1 件、權益承受申請書影本
    1 件、權益承受系統表影本1 件、權益承受協議書影本1 件
    、報告書影本1 件、戶籍謄本影本5 件為證，並經兩造協議
    所不爭執，自堪採信為真實。
五、按國軍老舊眷村之原眷戶享有承購依國軍老舊眷村改建條例
    興建之住宅及由政府給與輔助購宅款之權益。原眷戶死亡者
    ，由配偶優先承受其權益；原眷戶與配偶均死亡者，由其子
    女承受其權益，餘均不得承受其權益；前項子女人數在二人
    以上者，應於原眷戶與配偶均死亡之日起6 個，以書面協議
    向主管機關表示由一人承受權益，逾期均喪失承受之權益，
    國軍老舊眷村改建條例第5 條第1 項、第2 項固有明文。惟
    查依前開規定，原配住眷戶及配偶均死亡時，應由其子女協
    議由何人承受該條例承購之權益，並未規定子女之一人即有
    義務同意他人承受依該條例承購之權益，故原告依據該條規
    定，主張被告應同意由原告承受依該條例承購興建住宅及由
    政府給與輔助購宅款之權益，被告並應向貿易七村自治會及
    陸軍第21砲兵指揮部為同意之意思表示，自屬無據。
六、從而，原告依據國軍老舊眷村改建條例第5 條第1 項、第2
    項規定，請求被告應同意原告承受李聲鸞、陳彬彬就系爭軍
    眷住宅之權益，並向貿易七村自治會及陸軍第21砲軍指揮部
    為同意之意思表示，為無理由，應予駁回。
七、因本案事證已臻明確，兩造其餘主張陳述及所提之證據，暨
    所提之攻擊防禦方法，經本院審酌後，認與本案判斷結果無
    影響，均毋庸再予一一審酌，附此敘明。
八、結論：本件原告之訴為無理由，依民事訴訟法第78條，判決
    如主文。
中　　華　　民　　國　　94　　年　　10　　月　　4 　　日
                  民事第一庭    法　官　周舒雁
上列正本係照原本作成
如對本判決上訴，須於判決送達後20日內向本院提出上訴狀
中　　華　　民　　國　　94　　年　　10　　月　　5 　　日
                                書記官  張坤校
